【裁判字號】    95,自,44
【裁判日期】    951113
【裁判案由】    妨害自由
【裁判全文】
臺灣士林地方法院刑事判決                95年度自字第44號
自  訴  人  乙○○
自訴代理人  曾冠棋  律師
被      告  甲○○
選任辯護人  史奎謙  律師
            鄭  穎  律師
上列被告因妨害自由案件，經自訴人提起自訴，本院判決如下：
    主  文
本件自訴不受理。
    理  由
一、自訴意旨略以：民國94年1 月7 日上午9 時許，自訴代理人
    曾冠棋律師先行到台北市○○○路○ 段296 巷65號樣品屋現
    場，發現被告甲○○等人已經在樣品屋搬東西，自訴代理人
    一進樣品屋，被告甲○○即叫怪手「卡緊拆！卡緊拆！」，
    被告又用手要拉自訴代理人出樣品屋，怪手駕駛怕發生意外
    ，自行停止拆除，自訴代理人就到怪手位置，自訴人乙○○
    從樣品屋的外面要進入樣品屋時，被告用門跟手去推擠自訴
    人，自訴代理人就大喊：「侯經理幹什麼？」，推擠持續幾
    秒鐘後，自訴人就大叫並被大門壓傷，因認被告甲○○涉犯
    刑法第302 條及304 條之罪嫌等語。
二、按同一案件經檢察官依第228 條規定開始偵查者，不得再行
    自訴。但告訴乃論之罪，經犯罪之直接被害人提起自訴者，
    不在此限。又不得提起自訴而提起者，應諭知不受理之判決
    ，刑事訴訟法第323 條第1 項及第334 條分別定有明文。
三、本件自訴人自訴被告傷害等犯罪事實，前經自訴人向臺灣士
    林地方法院檢察署檢察官提出告訴，並經該署檢察官於95年
    1 月20日以94年度偵字第2962號、第10415 號處分不起訴，
    經自訴人聲請再議，為臺灣高等法院檢察署檢察長於95年3
    月6 日以95年度上聲議字第1029號命令撤銷原處分，發回續
    查，再為臺灣士林地方法院檢察署檢察官於95年8 月13日以
    95年度偵續字第69號不起訴處分，自訴人又聲請再議，為臺
    灣高等法院檢察署檢察長於95年9 月28日以95年度上聲議字
    第4161號處分再議駁回，因而偵查終結且確定，惟自訴人目
    前尚向本院聲請交付審判在案（有上開案卷可查）。經查：
  (一)上開94年度偵字第2962號、第10415 號不起訴處分書中敘及
    「一、告訴及臺北市政府警察局內湖分局報告意旨略以：被
    告李文造係長虹建設股份有限公司（下稱長虹公司）之負責
    人，被告謝建國、甲○○分別係依邦開發股份有限公司（下
    稱依邦公司）之總經理及業務經理。緣長虹公司於民國（下
    同）93年10月間，在坐落臺北市○○區○○段3 小段21之2
    、3 地號之土地上推出「長虹春曉」預售屋建造工程，並將
    該案樣品屋之設計建造及房屋銷售業務委由依邦公司負責，
    惟被告等竟共同基於意圖為自己不法所有之犯意聯絡，先由
    依邦公司在臺北市內湖區○○○路○ 段296 巷65號，搭建大
    於實際成屋坪數近10坪之寬敞樣品屋，並以不實之樣品屋坪
    數為廣告，向前來購屋之不特定人訛稱：房屋興建完成後之
    大小規格，與樣品屋完全相同等語。適告訴人曾冠祺、乙○
    ○共同前往看屋後，不疑有他，而於93年12月23日與長虹公
    司簽約，以價金新臺幣（下同）2140萬元之價格，訂購A1棟
    7 樓總坪數61坪之房屋1 戶，並陸續繳納價款145 萬元。嗣
    告訴人曾冠祺發覺有異，連續於94年1 月4 日、5 日，協同
    樣品屋銷售人員鮑素珍在場以皮尺為工具，沿著壁緣實際丈
    量樣品屋內長寬數值後，發現樣品屋長1604公分、寬1055公
    分，與被告等所提供之房屋平面附圖裡所標示長1585公分、
    寬1005公分，顯有出入，經換算後，發現樣品屋面積為71坪
    ，與契約上約定之61坪，虛增10坪，被告等顯係利用虛灌坪
    數之樣品屋欺矇告訴人。又被告甲○○於94年1 月7 日上午
    9 時30分許，急欲拆除樣品屋以消滅罪證，竟罔顧到場阻止
    證據滅失之告訴人乙○○之安危，基於傷害之故意，用力推
    擠樣品屋鋼製大門，以防阻告訴人乙○○進入樣品屋內，致
    乙○○手臂遭大門夾傷，受有右上臂3 處瘀傷之傷害。因認
    被告李文造、甲○○、謝建國等共同涉有刑法第339 條第1
    項之詐欺罪嫌；被告甲○○另涉有刑法第277 條第1 項之傷
    害罪嫌。」，並於不起訴處分書理由中敘明「(二)傷害部分：
    證人即依邦公司業務部人員江建瑜於本署偵查中證稱：「（
    問：當天現場狀況如何？怪手是否已開始拆樣品屋？）答：
    當天要拆除樣品屋，我們在旁邊打包東西，怪手機器已開始
    拆樣品屋，情況很危險，拆除樣品屋的速度很快，那時打算
    要進去是一件很危險的事情」、「（問：甲○○與乙○○當
    時發生夾門的事情，你有親眼目擊嗎？）答：我沒有看到，
    不過怪手機器開始挖的時候，牆壁及天花板隨時有倒塌的危
    險」等語，及參照告訴人於告訴理由狀二中所附拆除現場照
    片，核與被告甲○○所述現場狀況相符，足認告訴人乙○○
    闖入樣品屋之際，已經處於拆除中之狀況，況被告甲○○為
    該樣品屋之管領使用者，對於無權侵入者，自得以適當之方
    式排除。本件係因告訴人乙○○於進入樣品屋之際，而被告
    甲○○係為阻攔告訴人乙○○之情形發生，致告訴人乙○○
    受有右上臂3 處瘀傷，其傷勢輕微，自有可能在推擠過程中
    ，告訴人乙○○本身撞擊硬質物品所致。再依告訴人乙○○
    指訴受傷之情節，係因遭被告甲○○關下鐵門所夾傷，足見
    被告甲○○並無積極傷害告訴人乙○○之動作，被告甲○○
    是否有傷害告訴人之故意，已非無疑。況被告甲○○阻攔告
    訴人乙○○闖入樣品屋之行為，一方面係為防止告訴人乙○
    ○及不相關之人猝遭坍塌之天花板或金屬樑柱壓傷之危險，
    另一方面基於樣品屋管領使用者之使用權利，除以大門阻止
    告訴人或其他人進入外，別無他途，縱因此夾傷告訴人之手
    臂造成瘀傷，其行為尚屬適當，亦未逾越必要之程度，被告
    甲○○所為，核與刑法第23條規定之正當防衛及同法第24條
    第1 項規定之緊急避難之要件相符，亦屬法律規定不罰之行
    為。此外，復查無其他證據足認被告甲○○有何傷害犯行，
    依首揭規定及判例，應認被告甲○○傷害罪嫌尚有不足。」
    等語（參見上開94年度偵字第2962號、第10415 號不起訴處
    分書），參以自訴代理人於上開94年度偵字第2962號案件偵
    查中確實提出告訴狀曾指訴「(3)於湮滅證據之時，見東窗事
    發，老羞成怒，竟施暴力，連對一個柔弱女子（乙○○）也
    不放過。按甲○○辯稱當時係為了賴女安全才不讓其進入樣
    品屋且當時怪手很吵等：：才如此做，云云，真是天大的謊
    言，當天係告訴人先進樣品屋，甲○○曾動粗拉扯阻止（此
    舉已構成妨害自由），惟告訴人仍快步進入樣品屋，當時怪
    手已經在施工壓碎客廳及房間之落地窗，甲○○不顧告訴人
    站在樣品屋中，仍喝令怪手『卡緊拆！卡緊拆！』，後來是
    怪手司機怕整個樣品屋下來會壓死（傷）告訴人，才自己停
    工，乙○○進入樣品屋時，告訴人見到其以暴力用防爆鋼門
    推擠賴女，曾大喊「侯經理幹什麼」，但甲○○仍未罷手（
    且當時被告甲○○是面相著賴女，一手關門，同時另一手推
    賴女，怎可能是沒注意到門已壓到賴女的手？），該鋼門足
    以致人於死或重傷：：」（參見該案件偵查卷第10頁），足
    認本件自訴意旨所述之事實與上開94年度偵字第2962號、第
    10415 號案件中自訴代理人告訴及臺北市政府警察局內湖分
    局報告意旨中關於被告甲○○阻止自訴人乙○○進入樣品屋
    及因關門造成自訴人乙○○壓傷之事實，二者所指之被告甲
    ○○相同，犯罪事實亦相同，自為同一案件，而此部分已為
    上開94年度偵字第2962號、第10415 號案件承辦檢察官開始
    偵查，並敘明理由，認被告甲○○犯罪嫌疑不足而於95年1
    月20日為不起訴之處分，處分書中雖僅用「傷害罪嫌」之用
    語，惟實際上，已就自訴人上開所謂「妨害自由」部分併為
    偵查終結，應甚明確。
  (二)又臺灣士林地方法院檢察署檢察官於95年8 月13日以95年度
    偵續字第69號不起訴處分之處分書及臺灣高等法院檢察署檢
    察長於95年9 月28日以95年度上聲議字第4161號再議駁回之
    處分書，均就自訴人乙○○遭被告甲○○關門阻止進入一節
    說明無法證明自訴人所指訴之事實，或認並不構成妨害自由
    罪嫌等語，有該等處分書在卷可憑，足認本件自訴意旨所述
    之事實已為該等檢察官偵查後以不起訴處分終結，亦甚明確
    。
  (三)綜上所述，自訴人對同一案件（非告訴乃論之妨害自由罪）
    ，於檢察官開始偵查及終結偵查後之95年10月12日始再行提
    起本件自訴，揆諸上開說明，於法顯有未合，爰不經言詞辯
    論，逕為不受理之判決。
據上論斷，應依刑事訴訟法第323 條第1 項前段、第334 條、第
343 條、第307 條，判決如主文。
中    華    民    國    95    年    11    月    13    日
                  刑事第一庭審判長法  官  洪英花
                                  法  官  林清吉
                                  法  官  雷雯華
以上正本證明與原本無異。
如不服本判決應於送達後10日內向本院提出上訴狀。
                                  書記官  陳如玲
中    華    民    國    95    年    11    月    13    日


司法院資訊處製作；財團法人民間司法改革基金會備份。
